臺灣高雄地方法院民事判決
111年度雄小字第469號
原      告  林冠廷  
被      告  李尚志  
            昭暟工程有限公司

法定代理人  黃昭暟  
上列當事人間請求損害賠償事件，本院於民國111年3月16日言詞
辯論終結，判決如下：
    主    文
被告應連帶給付原告新臺幣伍仟零貳拾伍元及自民國一一０年十
二月九日起至清償日止按週年利率百分之五計算之利息。
原告其餘之訴駁回。
訴訟費用新臺幣壹仟元由被告負擔五分之一，餘由原告負擔。
本判決第一項得假執行。
    事實及理由
一、被告李尚志經合法通知無正當理由未於言詞辯論期日到場，
    核無民事訴訟法第386 條各款所列情形，爰依原告聲請，由
    其一造辯論而為判決。
二、原告主張：被告李尚志係受僱於被告昭暟工程有限公司（下
    稱昭暟公司）擔任司機職務，前於民國110年8月18日19時15
    分許，駕駛車牌號碼00-0000號自用小貨車，行經高雄市○○
    區○○○路000巷00號前側附近，因倒車未注意其他車輛，致撞
    擊原告之車牌號碼000-000號普通重型機車（下稱系爭車輛
    ），系爭車輛因被告李尚志上開過失行為受有損害（下稱系
    爭事故），因而支出修理系爭車輛費用新臺幣（下同）11,5
    00元（含零件10,500 元、工資1,000元）、車行估價及拆組
    費用1,400元、借用代步車損壞費用500元、影印費1,276元
    、時間耗損費用14,000元（1日1,000元，共14日）及精神慰
    撫金等，共計因系爭事故損失60,000元，爰依侵權行為之法
    律關係請求被告連帶給付上開損失費用等語。並聲明：被告
    應連帶給付原告60,000元，及自起訴狀繕本送達翌日起至清
    償日止，按年息5%計算之利息。
三、被告李尚志未於最後言詞辯論期日到場，亦未提出任何書狀
    供本院審酌。被告昭暟公司則以：不爭執有過失，對修理系
    爭車輛費用亦不爭執，惟車行估價、拆組及借用代步車損壞
    費用係因原告所致，不應由被告負責，對於影印費、時間耗
    損費用及精神慰撫金均認為無必要等語，資為抗辯。並聲明
    ：原告之訴駁回。
四、本院得心證之理由：
    按因故意或過失，不法侵害他人之權利者，負損害賠償責任
    ；汽車、機車或其他非依軌道行駛之動力車輛，在使用中加
    損害於他人者，駕駛人應賠償因此所生之損害，民法第184
    條第1 項前段、第191 條之2 前段分別定有明文。次按汽車
    倒車時，應顯示倒車燈光或手勢後，謹慎緩慢後倒，並應注
    意其他車輛及行人，道路交通安全規則第110 條第2款定有
    明文。經查，原告主張被告李尚志於上開時地因倒車疏未注
    意停在後方之系爭車輛，肇致系爭事故等情，業據提出道路
    交通事故當事人登記聯單為證（本院卷第271頁），並與高
    雄市政府警察局交通警察大隊事故關資料核閱相符（本院卷
    第285頁至301頁），堪信原告之主張為真實，則被告李尚志
    有過失行為之事實，應可認定，原告請求被告李尚志負損害
    賠償責任，洵屬有據。再按受僱人因執行職務，不法侵害他
    人之權利者，由僱用人與行為人連帶負損害賠償責任，民法
    第188條第1項前段定有明文，被告李尚志於系爭事故發生時
    ，係在執行被告昭暟公司之業務無疑，則原告主張被告昭暟
    公司應就原告所受損害，與被告李尚志負連帶賠償責任，自
    屬有理，爰就原告請求賠償之項目，分述如下：
  ㈠修理系爭車輛費用11,500元部分：
　　按不法毀損他人之物者，應向被害人賠償其物因毀損所減少
    之價額，民法第196 條定有明文。又依該規定請求賠償毀損
    所減少之價額，得以修復費用為估定標準，但以必要者為限
    ，例如修理材料以新品換舊品，應予折舊（最高法院77 年5
    月17日第9 次民庭會議決議參照）。是車輛毀損修復之零件
    部份既係以新品替換舊品，於計算零件之損害賠償數額時，
    自應扣除折舊部分始為合理。而系爭車輛因被告之過失受損
    ，支出修理費用11,500元（含零件10,500 元、工資1,000元
    ），有估價單附卷可稽（本院卷第351頁）。又依行政院頒
    布之固定資產耐用年數表及固定資產折舊率表規定，機車之
    耐用年數為3年，而系爭車輛係於104年1月出廠，有行照可
    憑（本院卷第347頁），至系爭事故發生之110年8月18日已
    逾3年耐用年數，依平均法計算其折舊結果，每年折舊率為3
    33/1000。參酌營利事業所得稅查核準則第95條第7 款之折
    舊計算公式【殘價=固定資產之實際成本 ÷（耐用年數表規
    定之耐用年數+1）】，則修理系爭車輛之零件費用經折舊後
    ，餘額為2,625元【計算式：10,500元÷（耐用年限3年+1）＝
    2,625元】，加計毋庸折舊之工資1,000元，原告得請求之維
    修費共計3,625元即屬有據，逾此範圍外之請求即非正當，
    應予駁回。
  ㈡車行估價及拆組費用1,400元部分：
　　原告主張因被告要求至指定明光機車行進行估價，因而支出
    1,400元之車行估價及拆組費用等情，業據提出統一發票為
    證（本院卷第349頁），本院審酌若非被告指定機車行，則
    依原告自行估價則不致產生該筆支出費用，核與原告主張相
    符，認原告請求被告給付1,400元應屬有必要，故原告此部
    分請求，應予准許。
　㈢影印費1,276元、時間耗損費用14,000元、借用代步車損壞費
    用500元部分：
　　按侵權行為之成立，須行為人因故意過失不法侵害他人權利
    ，亦即行為人須具備歸責性、違法性，並不法行為與損害間
    有因果關係，始能成立，且主張侵權行為損害賠償請求權之
    人，對於侵權行為之成立要件應負舉證責任（最高法院100
    年度台上字第328號判決意旨可參）。經查，原告上開請求
    費用之支出原因，均係原告為提起訴訟保障自己權益所生之
    成本，縱因此支出相當之金錢或時間成本，亦難認係本件侵
    權行為所生之損害，核係司法救濟途徑所生之合理成本，原
    告復未提出其他積極證據以資證明，是原告依民法第184條
    第1項前段請求被告給付此部分費用，並非有憑。
　㈣精神慰撫金部分：
　　按不法侵害他人之身體、健康、名譽、自由、信用、隱私、
    貞操，或不法侵害其他人格法益而情節重大者，被害人雖非
    財產上之損害，亦得依侵權行為之規定請求賠償相當之金額
    ，民法第195條第1項前段定有明文。是精神上損害賠償需符
    合法律之明文規定，且受侵害之法益以人格法益為限（新竹
    地方法院103年度訴字第991號判決可資參照）。經查，原告
    主張其因系爭事故，致其精神上受有損害云云，惟本件原告
    係車輛受損，尚非人格法益受侵害，核與上開規定未符，自
    無從主張精神上損害賠償，是原告此部分之請求，顯屬無據
    ，不應准許。
  ㈤綜上，原告得請求賠償之金額為修理系爭車輛費用3,625元及
    車行估價及拆組費用1,400元，合計5,025元。
五、從而，原告依侵權行為之法律關係，請求被告連帶給付5,02
    5元，及自起訴狀繕本送達最後一名被告之翌日即110年12月
    9日起至清償日止，按年息5％計算之利息部分，為有理由，
    應予准許；逾此範圍之請求，則屬無據，應予駁回。
六、本件係就民事訴訟法第436 條之8 適用小額訴訟程序所為被
    告敗訴之判決，依同法第436 條之20規定，應依職權宣告假
    執行。
中　　華　　民　　國　　111 　年　　3 　　月　　31　　日
                    高雄簡易庭  法  官  張茹棻
以上正本係照原本作成。
如對本判決上訴，須於判決送達後20日內向本院提出上訴狀，並
須表明原判決所違背之法令及其具體內容與依訴訟資料可認為原
判決有違背法令之具體事實之上訴理由。（均須按他造當事人之
人數附繕本）。
民事訴訟法第436條之24第2項：對於本判決之上訴，非以違背法
令為理由，不得為之。
中　　華　　民　　國　　111 　年　　3 　　月　　31　　日
                                書記官  黃振祐